臺灣高等法院臺中分院刑事判決
111年度金上訴字第985號
上  訴  人  臺灣臺中地方檢察署檢察官
上  訴  人
即  被  告  楊苡瑄



選任辯護人  王彥律師
上列上訴人因被告違反洗錢防制法等案件，不服臺灣臺中地方法
院110年度易字第1492號中華民國111年2月24日第一審判決（聲
請簡易判決處刑案號：臺灣臺中地方檢察署110年度少連偵字第1
55號），提起上訴，本院判決如下：
    主  文
原判決撤銷。
戊○○無罪。
    理　由
一、聲請簡易判決處刑意旨略以：被告戊○○（下稱被告）可預見
    將金融機構帳戶交由他人使用，可能幫助詐欺集團，詐欺社
    會大眾轉帳或匯款至該帳戶，成為所謂「人頭帳戶」，竟基
    於即使發生亦不違反本意之幫助故意，依真實姓名年籍不詳
    、通訊軟體LINE暱稱「倩倩」之詐欺集團成員指示，於民國
    109年10月8日16時24分許，在臺中市○○區○○路000○0號1樓「
    全家豐原永康店」，將其向合作金庫商業銀行豐中分行申設
    之帳號0000000000000號帳戶（下稱本案合庫銀行帳戶）、
    向高雄銀行股份有限公司建國分行申設之帳號000000000000
    號帳戶（下稱本案高雄銀行帳戶）之提款卡（均已先依指示
    更改密碼），以店到店寄送之方式，寄送至對方指定之地點
    ，且以LINE告知本案合庫銀行帳戶之網路銀行帳號及密碼，
    約定以每一帳戶1期10天，每期租金新臺幣（下同）1萬1000
    元之代價，供詐欺集團成員使用，容任其所屬之詐欺集團成
    員使用該帳戶以遂行詐欺取財犯罪。該不詳年籍之人取得該
    帳戶資料後，即與所屬之犯罪集團成員共同意圖為自己不法
    之所有，基於詐欺之犯意聯絡，於109年10月10日20時許起
    ，分別佯裝網路電商人員及銀行人員等，接續撥打電話予告
    訴人甲○○（下稱告訴人），誆稱其先前於網路購物，因作業
    疏失遭重複扣款，須依銀行人員指示解除設定云云，致告訴
    人陷於錯誤，陸續以自動櫃員機轉帳及現金存款之功能，共
    計轉出66萬元至詐欺集團所指示之帳戶內，其中分別於附表
    所示時間，匯款附表所示金額之款項直接或間接轉入被告本
    案合庫銀行帳戶、高雄銀行帳戶（下合稱本案2銀行帳戶）
    內，因認被告涉犯刑法第30條第1項前段、第339條第1項之
    幫助詐欺取財罪嫌等語。
二、按犯罪事實應依證據認定之，無證據不得認定犯罪事實；又
    不能證明被告犯罪者，應諭知無罪之判決，刑事訴訟法第15
    4條第2項、第301條第1項分別定有明文。又事實之認定，應
    憑證據，如未能發現相當證據，或證據不足以證明，自不能
    以推測或擬制之方法，為裁判基礎；且認定犯罪事實所憑之
    證據，雖不以直接證據為限，間接證據亦包括在內，然而無
    論直接證據或間接證據，其為訴訟上之證明，須於通常一般
    之人均不致有所懷疑，而得確信其為真實之程度者，始得據
    為有罪之認定，倘其證明尚未達到此一程度，仍有合理之懷
    疑存在而無從使事實審法院得有罪之確信時，即應由法院為
    諭知被告無罪之判決（最高法院40年台上字第86號、76年台
    上字第4986號判決要旨參照）。
三、聲請簡易判決處刑意旨認被告涉有上開犯嫌，無非係以：被
    告於警詢及偵查中之供述、告訴人於警詢中之指訴、告訴人
    之報案資料、匯款收據及被告本案2銀行帳戶之開戶資料及
    交易明細表、被告與「倩倩」之LINE對話紀錄翻拍照片等為
    其論據。
四、訊據被告固坦承有將本案2銀行帳戶寄給「倩倩」之事實，
    惟堅詞否認有何幫助洗錢、幫助詐欺取財之犯意，辯稱：伊
    當時經濟拮据，需負擔伊與同居男友之生活開銷，故在網路
    上尋找代工工作，因誤信詐欺集團組裝原子筆之家庭代工，
    而提供本案2銀行帳戶與詐欺集團以領取薪資，伊自始至終
    均不知悉係在幫助詐欺集團獲取並隱匿贓款等語。經查：
　㈠本案2銀行帳戶為被告所申辦，且於上開時、地將上開帳戶提
    款卡寄給「倩倩」並告知提款卡密碼等情，業據被告坦承在
    卷（見少連偵字卷第15-18、201-203頁；原審卷第39頁；本
    院卷第123頁），並有合作金庫商業銀行豐中分行109年12月
    21日合金豐中字第1090004195號函暨所附開戶資料、高雄銀
    行股份有限公司建國分行109年12月23日高銀建字第1090000
    218號函暨所附開戶資料、寄件明細各1份（見少連偵字卷第
    117-119、123-125頁）、通話紀錄翻拍照片24張（見少連偵
    字卷第137-160頁）附卷可查。又詐欺集團自109年10月10日
    20時許起，分別佯裝網路電商人員及銀行人員等，接續撥打
    電話予告訴人，誆稱其先前於網路購物，因作業疏失遭重複
    扣款，須依銀行人員指示解除設定，致告訴人陷於錯誤，並
    陸續轉出66萬元至詐欺集團所指示之帳戶內，其中分別於附
    表所示時間，匯款附表所示金額之款項直接或間接轉入被告
    本案2銀行帳戶內等情，為被告所不爭執，核與證人即告訴
    人於警詢時、證人己○○、丁○○於警詢及原審審理時、證人乙
    ○○於原審審理時（見少連偵字卷第19-27、31-34、51-53頁
    ；原審卷第151-167頁）之證述相符，並有內政部警政署反
    詐騙諮詢專線紀錄表、國泰世華商業銀行存匯作業管理部10
    9年12月17日國世存匯作業字第1090193512號函暨所附存戶
    往來資料、中華郵政股份有限公司客戶歷史交易清單、中國
    商業信託銀行股份有限公司109年12月25日中信銀字第10922
    4839325966號函暨所附客戶相關資料、本案2銀行帳戶交易
    資料、新竹縣政府警察局新湖分局新工派出所受理詐騙帳戶
    通報警示簡便格式表5份、中國信託銀行交易明細6張、對話
    紀錄翻拍照片1張（見少連偵字卷第29、55-61、65、69、75
    、81-83、85-87、93-97、105-109、121、127頁）附卷可查
    。是被告所交出之本案2銀行帳戶，確遭詐欺集團成員用以
    作為告訴人受騙後匯款之人頭帳戶，藉以掩飾、隱匿其等詐
    欺犯罪所得之去向及所在之事實，堪予認定。惟被告交付本
    案2銀行帳戶提款卡及密碼，是否具有幫助詐欺取財之不確
    定故意，則尚非無疑。
　㈡參諸被告與「倩倩」之LINE對話紀錄（見少連偵字卷第137-1
    60頁）：
　⒈被告於109年10月7日先擷取臉書上帳號「許堯恩」發布之「
    誠徵家庭代工　項目：原子筆包裝  不收押金　不收材料費
    　不拖薪  想做現場代工的＋1  想做宅配代工的＋2  ＃名額
    有限請留言卡位  有興趣直接加寶媽line：zxx1333  晚來
    搶不到名額不要對闆娘發脾氣  ＃非本發文章回覆以下留言
    請勿理會」截圖，透過LINE傳送訊息予「倩倩」，表示欲應
    徵該原子筆包裝之代工工作，並詢問「倩倩」：「那每次給
    的貨量是多少呢？薪資部分10天發放11000是指已經做完一
    批貨才會開始發放嘛？」、「那什麼時候開始發放貨物給我
    呢？」等語，顯示被告起初確實係為找尋原子筆包裝代工始
    聯繫「倩倩」，而「倩倩」亦回覆以：「您提款卡寄出3-5
    天貨物給薪水還有您的賬戶是一起給您的喔」，以取信於被
    告，是以被告辯稱伊係誤信詐欺集團組裝原子筆之家庭代工
    而提供帳戶等語，尚非全然無稽。再者，被告自寄出本案2
    銀行帳戶提款卡至上開帳戶遭列為警示帳戶之日止，分別於
    109年10月8日、12日及14日，持續主動聯繫「倩倩」詢問：
    「那請問貨物知道寄到哪裡給我嗎」、「您好，請問什麼時
    候會給我出貨呢」、「那我先給您地址嗎」、「可能要麻煩
    司機到的時候打電話謝謝」、「哈囉，昨天公司沒有打給我
    耶，確定會給我發貨嗎」等語，益徵被告主觀上確實係認其
    已徵得該家庭代工工作，並持續追蹤代工貨物之狀態，甚且
    提供其真實居住地址以利「倩倩」將代工貨物送達與被告，
    並提醒「倩倩」注意運送細節，且「倩倩」向被告佯稱：「
    麻煩你把姓名 電話 賴的ID 指定銀行號碼還有配合賬戶存
    薄跟提款卡 本人的身份證正反面拍傳給我喔 我幫你做薪水
    存檔」，此情實與一般非正職工作之應徵方式，僅簡單要求
    提供個人基本資料及報酬入戶之金融帳戶資訊，以利審核、
    建檔及匯入報酬等節並無不同，被告亦因此誤認而提供其真
    實之身分證正反面照片與「倩倩」，從而，被告辯稱伊係誤
    信代工機會而提供帳戶以供自己代工之報酬入戶，主觀上無
    提供該帳戶供他人任意使用，而無幫助詐欺取財之犯意等語
    ，應堪採信。
　⒉再觀以「倩倩」向被告稱：「您目前有幾個賬戶可以跟公司
    配合呢」，被告則回答：「1個」、「合庫」，並將本案合
    庫銀行帳戶列為指定銀行提供予「倩倩」，嗣「倩倩」詢問
    被告：「領薪賬戶是您自己的嗎」、「指定銀行是您領薪的
    賬號喔」、「您合作金庫領薪嗎」、「您這個（指本案合庫
    銀行帳戶）不是寄到公司的嗎」等語，被告並回答「是」、
    「寄到公司的不是就是領薪的帳號嗎？」等語。從上開對話
    內容可知，「倩倩」為取得被告之帳戶而向被告謊稱須提供
    銀行帳戶以領取代工之報酬，被告亦因此誤信而將本案2銀
    行帳戶提款卡寄給「倩倩」，並向「倩倩」確認寄到公司之
    提款卡是否即係用以領取薪資，足認被告主觀上提供帳戶之
    目的僅係為領取薪資，此與租用帳戶者係為取得報酬而提供
    帳戶，且容任他人隨意使用其帳戶之情形有別。從而，實難
    認被告有何「倩倩」利用其所寄出之提款卡做為詐欺犯罪使
    用，亦不違背其本意之不確定故意，而得以幫助詐欺取財罪
    相繩。
　⒊末查，「倩倩」於被告將本案2銀行帳戶提款卡寄出後，再次
    邀約被告以：「FB租给我们公司打廣告 不會對你有任何影
    響 你也可以正常使用 也不會觸犯任何法律事件 謝謝 月租
    1萬 到月即付」，而欲承租被告之臉書帳戶，然被告回以：
    「不需要喲  謝謝」，由此亦見，如被告急需用錢而不顧他
    人如何使用其銀行帳戶、臉書帳戶，理應會將其臉書帳戶率
    爾一併交與「倩倩」等人使用，惟被告斷然拒絕之，更徵被
    告前提供本案2銀行帳戶確係為領取薪資，而無容任其銀行
    帳戶予他人隨意使用之不確定故意，是以被告辯稱其係基於
    應徵代工之目的而交付本案2銀行帳戶資提款卡，主觀上並
    無幫助詐欺取財之不確定故意等語，應堪採信。
　㈢再關於被告與「倩倩」之對話紀錄中均未提及原子筆代工之
    工作細節，僅討論帳戶之交付方式、報酬之收取方式及第一
    期薪水之給付時點，且被告係具有相當智識程度及社會經驗
    之人，卻仍提供其帳戶一節。經查，被告固然未向「倩倩」
    詢問有關原子筆代工之內容及其工作量，並稱：伊認為代工
    內容沒有很難，就是把筆芯放到筆管裡，所以沒有特別問，
    且伊始終沒有拿到貨，因此也不知道要做多少貨等語，亦就
    何以尚未付出勞力即可先行獲取報酬一事僅答以：伊當下認
    為拿到貨的那一天即可領取第一筆薪水，但伊不太了解對方
    之作業流程，因此就「倩倩」告知薪水之發放日期均回答「
    好」等語，而有可議之處。然目前檢警機關積極查緝利用人
    頭帳戶而實施詐欺取財之犯行，詐欺集團價購取得人頭帳戶
    已屬不易，遂改以詐騙方式取得人頭帳戶，並趁帳戶提供者
    未及發覺前，充為人頭帳戶而供詐欺取財短暫使用者，乃時
    有所聞，此非僅憑學識、工作或社會經驗即可全然知悉。又
    若一般民眾既因詐欺人員施用詐術而陷於錯誤，進而交付鉅
    額財物，則金融帳戶之持有人亦可能因相同原因陷於錯誤而
    交付存摺、提款卡，自不能徒以客觀合理之智識經驗為基準
    ，遽推論被告必具相同警覺程度，而對構成犯罪之事實必有
    預見。倘提供帳戶者可能係遭詐騙而交付金融帳戶存摺、提
    款卡（含密碼），亦即無法確信提供帳戶者係出於直接故意
    或間接故意，自應為有利於行為人之認定。而一般人對於社
    會事物之警覺程度常因人因時而異，衡以社會上不法份子為
    遂其詐欺伎倆，事先必備一番說詞，且詐欺人員詐欺他人財
    物手法不斷推陳出新，一般人為其等能言善道說詞所惑，而
    為不合情理舉措者，屢見不鮮，倘為行事慎思熟慮、具豐富
    社會經歷之人，或可輕易識破此種訛詐之詞，惟仍不能排除
    確實有人因一時疏忽、輕率而誤信而交付帳戶之情。故在經
    濟拮据、尋找兼職情形下，因亟需款項、工作過於急切，實
    難期待一般人均能詳究細節、提高警覺而免遭詐騙、利用。
    是以，被告因經濟拮据亟需用錢而急尋兼職代工以支應日常
    開銷之情形下，難免降低警覺性，因一時思慮不周，受對方
    欺矇而順應詐欺人員所假冒尋找家庭代工工作之要求，而交
    付本案2銀行帳戶提款卡，以供自己代工之報酬匯入，卻遭
    詐欺人員利用，或有疏失不夠警覺之處，惟此思慮未周與其
    主觀上預見及容任他人遂行不法行為，實無必然關連性，仍
    難僅憑此節率爾推認其主觀上確係基於幫助詐欺取財犯意而
    交付前揭帳戶資料。
五、綜上所述，本案依現存證據，既無法排除被告亦係遭詐騙而
    提供本案2銀行帳戶提款卡及密碼之可能性，且檢察官認被
    告涉犯上開犯行所憑前開證據，未使本院形成不致有所懷疑
    ，而得確信其為真實之程度，自難逕對被告以幫助詐欺取財
    罪責相繩。此外，復查無其他積極證據足認被告有何犯行，
    應認其犯罪嫌疑不足。原審疏未詳予勾稽各項事證，即為被
    告有罪之認定，尚有違誤。檢察官上訴意旨以被告否認犯行
    ，且迄今未與告訴人及被害人和解，而認原審量刑過輕，惟
    本院則認被告罪嫌不足，故檢察官之上訴並無理由；被告上
    訴意旨，則以原審認事用法有誤而指摘原判決不當，自有理
    由，應由本院將原判決撤銷，並為被告無罪之諭知，以免冤
    抑。
六、退併辦部分：本院就檢察官聲請簡易判決處刑部分業為無罪
    判決諭知，則臺灣臺中地方檢察署檢察官以110年度偵字第2
    8649號案件移送原審併案審理部分（原審卷第55至58頁），
    與已起訴部分即失裁判上一罪關係，依法本院不得審理，自
    應退回由該檢察署由檢察官另行偵辦。
據上論斷，依刑事訴訟法第369條第1項前段、第364條、第301條
第1項，判決如主文。
本案經檢察官李毓珮聲請簡易判決處刑，檢察官詹益昌移送併辦
，檢察官郭逵提起上訴，檢察官丙○○到庭執行職務。
中　　華　　民　　國　　111 　年　　6 　　月　　16　　日
        　　刑事第八庭    審判長法　官  林  清  鈞
　　　　　　　　　　　　　　    法　官  黃  小  琴
　　　　　　　　　　 　 　　　  法　官  郭  瑞  祥     
以上正本證明與原本無異。  
檢察官得上訴。  
如不服本判決應於收受送達後20日內向本院提出上訴書狀，其未
敘述上訴理由者，並得於提起上訴後20日內向本院補提理由書（
均須按他造當事人之人數附繕本）「切勿逕送上級法院」。因疫
情而遲誤不變期間，得向法院聲請回復原狀。

                                書記官  賴  淵  瀛
　　　　　　　　　　　　　　　　
中　　華　　民　　國　　111 　年　　6 　　月　　16　　日
附表
編號 匯款時間  匯款金額 （新臺幣） 匯入戶名、帳號 續轉入時間 續轉入金額 續轉入帳號、戶名 1 109年10月10日21時2分許  2萬9985元   戊○○合庫豐中分行帳號：0000000000000號帳戶    2 109年10月10日21時12分許  2萬9985元  己○○三峽郵局帳號：00000000000000帳戶 109年10月10日21時15分 2萬9985元（未含手續費12元） 戊○○高雄銀行建國分行帳號：000000000000號帳戶 3 109年10月10日21時24分許 2萬9985元 戊○○高雄銀行建國分行帳號：000000000000號帳戶    4 109年10月11日0時19分許 2萬9985元 戊○○高雄銀行建國分行帳號：000000000000號帳戶    5 109年10月11日0時39分（40分）許 2萬9985元 王俐筠國泰世華銀行帳號：000000000000號帳戶 109年10月11日0時46分許 2萬9970元 戊○○高雄銀行建國分行帳號：000000000000號帳戶